臺灣高等法院高雄分院民事判決　九十二年度上易字第三四二號
　　　上　訴　人　甲○○
　　　法定代理人　乙○○
　　　　　　　　　丙○○
　　　被 上訴 人　丁○○
當事人間請求侵權行為損害賠償事件，上訴人對於民國九十二年十月二十二日臺灣屏
東地方法院九十二年度訴字第五六一號第一審判決提起上訴，並為訴之追加，本院於
九十三年四月二十一日言詞辯論終結，判決如下：
    主    文
原判決關於駁回上訴人後開第二項之訴及訴訟費用（除確定部分外）之裁判，均廢棄
。
被上訴人應給付上訴人新台幣壹拾貳萬參仟柒佰肆拾參元，及自民國九十二年十二月
三十一日起至清償日止，按年息百分之五計算之利息。
其餘上訴及追加之訴均駁回。
第一（除確定部分外）、二審訴訟費用由被上訴人負擔十分之六，餘由上訴人負擔。
追加之訴訴訟費用由上訴人負擔。
    事實及理由
一、上訴人主張：
  (一)被上訴人於民國九十一年九月十二日下午四時十分許，騎乘車號ＩＢＢ－九八五
    號重機車，沿屏東縣屏東市○○路由東向西方向行駛，途經該路二段五十三巷，
    欲左轉入該巷口時，本應注意車輛行駛至交岔路口時，轉彎車應讓直行車先行，
    竟疏未注意，貿然左轉穿越該路口，適伊騎乘車號ＰＪＩ－四七七號重機車，沿
    和生路由西往東方向行駛，至前揭交岔路口，見狀煞車不及，撞擊被上訴人所騎
    機車右後車身護板，伊因而人車倒地，受有右鎖骨骨折之傷害，被上訴人顯有過
    失傷害行為。伊自得依侵權行為法則，請求被上訴人賠償醫藥費新台幣（下同）
    二萬五千四百八十六元、無法工作之損失七萬二千元、機車修理費一萬五千七百
    六十元及精神慰撫金五十萬元，合計六十一萬三千二百四十六元等情。求為判決
    ：被上訴人應給付上訴人六十一萬三千二百四十六元，及自九十二年九月十六日
    追加起訴狀繕本送達翌日起至清償日止，按年息百分之五計算之利息。
  (二)原審判決上訴人敗訴，上訴人上訴聲明：(1)原判決關於駁回後開第二項之訴部分
    廢棄。(2)被上訴人應給付上訴人二十九萬七千四百八十六元（包括醫藥費二萬五
    千四百八十六元、無法工作之損失七萬二千元及精神慰撫金二十萬元），及自九
    十二年十二月三十一日起至清償日止，按年息百分之五計算之利息。（原審就上
    訴人請求機車修理費一萬五千七百六十元及精神慰撫金超過二十萬元部分，判決
    上訴人敗訴，未據聲明不服，已告確定）。
  (三)上訴人於本院另主張其於車禍前已支出補習費二萬元，其因本件車禍受傷而無法
    上課，就其中一萬五千七百六十元部分之損失，追加請求被上訴人賠償，求為判
    決：被上訴人應再給付上訴人一萬五千七百六十元，及自九十二年十二月三十一
    日起至清償日止，按年息百分之五計算之利息。
二、被上訴人則以：兩造均有過失，但不是伊騎機車撞上訴人，是上訴人騎機車撞伊
    ，上訴人有健保給付，醫藥費不得請求太多。又上訴人請求之補習費係車禍發生
    前所支出，不應該由伊賠償等語，資為抗辯。被上訴人於本院聲明：駁回上訴及
    追加之訴。
三、上訴人主張被上訴人於右開時地騎機車左轉彎時，適其騎機車在對向直行，見狀
    煞車不及，撞擊被上訴人所騎機車右後車身護板，其因而人車倒地，並受有右鎖
    骨骨折之傷害，業據提出診斷證明書為證，並有道路交通事故調查報告表及現場
    照片八張附在本院九十二年度交上易字第二三號過失傷害案警訊卷可稽，且為
    被上訴人所不爭，堪信為真實。兩造均自認對本件車禍之發生均有過失，是本件
    兩造爭點為：(一)兩造應負過失責任之比例如何？(二)上訴人得請求賠償之金額如何
    ？分述如后。
四、按汽車行駛至交岔路口，轉彎車應讓直行車先行；汽車行駛時，駕駛人應注意車
    前狀況，並隨時採取必要之安全措施。道路交通安全規則第九十四條第三項、第
    一百零二條第一項第六款前段定有明文。又閃光黃燈表示「警告」，車輛應減速
    接近，注意安全，小心通過，道路交通標誌標線號誌設置規則第二百十一條第一
    項第一款亦定有明文。查肇事路段為Ｔ字型交岔路口，東西方向設有閃光黃燈號
    誌，且肇事當時天候晴，路面無缺陷，亦無障礙物，視距良好，號誌正常等路況
    ，有上開調查報告表及照片可按，是兩造騎機車行經上開交岔路口，被上訴人左
    轉彎時，應注意讓上訴人之直行車先行，上訴人則應注意前方有被上訴人騎機車
    左轉彎之狀況，並應注意減速接近，而按當時情形，兩造均非不能注意，竟均疏
    未注意而肇事。本院審酌本件肇事情況，並參酌肇事現場留有上訴人所騎機車之
    煞車痕四．四公尺，依一般汽車煞車距離、行車速度對照表換算結果，上訴人機
    車於肇事前之時速約三十公里等情，認兩造就本件車禍之發生，各應負擔二分之
    一過失責任，始稱妥適。至本件事故經臺灣省高屏澎區車輛行車事故鑑定委員會
    鑑定結果，固認被上訴人駕駛重機車左轉未讓直行車先行為肇事主因，上訴人駕
    駛重機車未減速注意車前狀況為肇事次因，惟本院認定兩造過失責任，並不受該
    鑑定意見書之拘束，附此敘明。
五、按因故意或過失不法侵害他人之權利者，負損害賠償責任。不法侵害他人之身體
    或健康者，對於被害人因此喪失或減少勞動能力或增加生活上之需要時，應負損
    害賠償責任。不法侵害他人之身體，被害人雖非財產上之損害，亦得請求賠償相
    當之金額，民法第一百八十四條第一項前段、第一百九十三條第一項、第一百九
    十五條第一項前段分別定有明文。本件被上訴人騎機車因過失而肇事，致上訴人
    受傷，上訴人依上開規定，請求被上訴人負損害賠償責任，洵屬有據。茲就上訴
    人得請求之金額，審酌如下：
  (一)醫療費部分：
    上訴人主張其共支出醫藥費二萬五千四百八十六元，已據其提出財團法人屏東基
    督教醫院出具之收據為證。被上訴人雖抗辯：其中健保給付（二萬五千二百八十
    六元）部分不得請求賠償云云。惟按全民健康保險法第八十二條及強制汽車責任
    保險法第三十條規定，全民健康保險之被保險人因汽車交通事故，經全民健康保
    險提供醫療給付，於該範圍內，全民健康保險被保險人對於加害人之損害賠償請
    求權因而喪失，係以加害人之車輛於肇事時業已參加強制汽車責任保險為前提。
    查本件車禍發生時，被上訴人所騎之機車並未投保強制汽車責任保險，為被上訴
    人所自認，並有財政部保險司函可證，依上開說明，上訴人所受健保給付部分之
    醫藥費，仍得請求被上訴人賠償，被上訴人上開抗辯，並不足採。又經核上訴人
    所提收據上所載項目，均屬必要之醫藥費用，應予准許。
  (二)無法工作之損失部分：
    上訴人主張其因車禍受傷，手術植入鋼釘固定右鎖骨，休養四個月而無法工作，
    其受傷前受僱碧螺春有限公司經營之超商擔任職員，每月薪資一萬八千元，其無
    法工作期間共計損失七萬二千元，已據提出員工職務證明書為證，並為被上訴人
    所不爭，應予准許。
  (三)補習費部分：
    上訴人主張其車禍前已參加補習班課程，準備報考軍校，共支出二萬元補習費，
    其因車禍受傷而無法上課，就其中一萬五千七百六十元部分請求被上訴人賠償云
    云，但被上訴人不同意給付。經查上訴人所提補費單記載報名日期為九十一年九
    月四日，未記載繳費金額，另註記「11/10 前可免費看帶」，及其提出學廬補習
    班出具之單據僅載明「甲○○（軍警）應收＄20000 」，並非收據，不能證明上
    訴人有繳納補習費二萬元之事實。況縱令上訴人於車禍前有支出此項補習費，亦
    與本件車禍之發生無關，非屬上訴人因本件侵權行為而增加生活上之需要，上訴
    人此部份請求被上訴人賠償，並非有據。
  (四)精神慰撫金：
　　查上訴人係高職畢業，車禍受傷休養四個月後受僱於網咖店，每月收入一萬二千
    元，目前因任職之網咖店倒閉而無工作，待業中，無動產及不動產。被上訴人高
    職畢業，目前以販售早餐為業，每月收入約一萬二千元，其甫出生之稚女有腿疾
    ，無動產及不動產，業經兩造分別陳明。且甲○○於九十一年度有所得三筆，共
    計六十二萬二千二百元，亦有稅務電子閘門財產所得調件明細表附卷可稽。本院
    審酌兩造之身分、地位、經濟狀況及上訴人因受有右鎖骨骨折傷害，經手術治療
    住院五日，身心受創之影響等情況，認上訴人請求慰撫金以十五萬元為適當。
  (五)綜上，上訴人所得請求之醫療費、無法工作之損失、精神慰撫金等共計為二十四
    萬七千四百八十六元（25486+72000+150000=247486）。
六、按損害之發生或擴大，被害人與有過失者，法院得減輕賠償金額或免除之，民法
    第二百十七條第一項定有明文。兩造就本件車禍之發生，各應負二分之一過失責
    任，已如前述，被上訴人亦抗辯應依過失相抵減輕賠償責任，核屬有理，從而依
    上開過失相抵之規定，上訴人得請求之金額為十二萬三千七百四十三元（247486
    ×0.5＝123743元）。
七、綜上所述，被上訴人應給付上訴人十二萬三千七百四十三元及自起訴狀繕本送達
    （九十二年七月三日）後之九十二年十二月三十一日起至清償日止，按年息百分
    之五計算之利息，洵屬正當，應予准許，逾此部分之請求，即非正當，不應准許
    。原審就上開應准許部分為上訴人敗訴之判決，尚有未洽，上訴意旨求予廢棄改
    判，為有理由，爰由本院予以廢棄，改判如主文第二項所示。至上開不應准許部
    分，原審為上訴人敗訴之判決，理由雖屬不當，結論相同，仍應予維持，上訴意
    旨求予廢棄改判，為無理由，應予駁回。又上訴人於本院為訴之追加，請求被上
    訴人應再給付補習費一萬五千七百六十元本息部分，並無理由，應予駁回。
八、據上論結，本件上訴為一部有理由，一部無理由，追加之訴為無理由，依民事訴
    訟法第四百五十條、第四百四十九條第二項、第七十九條但書、第七十八條，判
    決如主文。
中　　　華　　　民　　　國　　九十三　　年　　　四　　　月　　二十三　　日
                                      　　　民事第三庭
~B1審判長法官　張國彬
~B2法　　　官　鄭月霞
~B3法　　　官　徐文祥
正本係照原本作成。
不得上訴。
中　　　華　　　民　　　國　　九十三　　年　　　四　　　月　　二十三　　日
~B法院書記官　黃富美
